【裁判字號】    92,自,57
【裁判日期】    920321
【裁判案由】    詐欺
【裁判全文】
臺灣臺中地方法院刑事判決                            九十二年度自字第五七號
    自  訴  人  丙○○○有限公司
    法定代理人  甲○○○
    自訴代理人  乙○○
    被      告  丁○○
右列被告因詐欺案件，經自訴人提起自訴，本院判決如左：
    主  文
丁○○無罪。
    理  由
一、自訴意旨略以：被告丁○○係「柏納鞋業股份有限公司」之負責人，於民國（以
    下同）八十九年八月三十日，持付款人為華南商業銀行建成分行（自訴狀誤植為
    華僑商業銀行）、票號─ＡＣ0000000號、帳號─00000000號、
    發票日─八十九年十一月三十日、發票人─「柏納鞋業股份有限公司」、丁○○
    、面額新臺幣（以下同）十九萬一千九百七十六元之支票一紙，向自訴人「興億
    塑膠有限公司」伊佯稱購買製鞋用塑膠貨品，自訴人不疑有他，陷於錯誤，而如
    數將貨品交予被告收取；詎該支票於屆期時竟不獲付款，事後屢向被告催討亦置
    之不理，自訴人伊始知受騙，因認被告犯有刑法第三百三十九條第一項詐欺取財
    罪嫌等云云。
二、按犯罪事實應依證據認定之，無證據不得推定其犯罪事實，又不能證明被告犯罪
    者，應諭知無罪之判決，刑事訴訟法第一百五十四條、第三百零一條第一項分別
    定有明文；又按刑法第三百三十九條第一項詐欺取財罪之成立，以意圖為自己或
    第三人不法所有，以詐術使人將本人或第三人之物交付為要件，所謂以詐術使人
    交付，必須被詐欺人因其詐術而陷於錯誤，若所用方法不能認為詐術，亦不致使
    人陷於錯誤，即不構成該罪，最高法院四十六年臺上字第二六０號著有判例可資
    參照；本件自訴意旨認被告犯有前開詐欺取財罪嫌無非係以被告於前開時地向伊
    購買前揭貨品時所交付之上開支票屆期未經兌現，事後被告未補足貨款之情為據
    ，並提出該支票影本附卷為憑；惟經訊據被告固不否認其有於前開時地向自訴人
    購買前開貨品，所交付供以給付貨款之前揭支票事後未經兌現等情事，惟堅決否
    認有何詐欺取財犯行，辯稱：當時因為日本廠商的訂單被抽掉致無法給付貨款，
    不是要惡意詐欺，且事後亦於大陸地區將貨款付予自訴人等語；經查：自訴意旨
    固指訴被告以交付前揭未獲兌現之支票為手段，向自訴人伊詐欺前開貨品，而涉
    有詐欺取財犯行等云云，惟自訴人之代理人乙○○於本院審理中亦陳稱：「被告
    是固定客戶，每次進貨有時約一、二十萬元，有時約幾百萬元以上，不清楚他有
    無經營其他事業，但知悉他經營鞋業，以前貨款均有付款，以前付的貨款有時幾
    十萬元在付，這是最後一筆貨款。」等語，顯見被告與自訴人間已有相當之商業
    往來，且每筆購買商品之貨款（除最後一筆即本件自訴內容之貨款外）均按時給
    付，按時給付之貨款有時又高達幾十萬元以上，茍被告確有詐欺自訴人財物之不
    法所有意圖，實無於支付相當金額之貨款後，再對本筆貨款為詐欺之理：況被告
    於事後亦已將該積欠之貨款清償，此亦為自訴人之代理人到庭所是認；是本件被
    告就該積欠自訴人貨款遲未清償，實屬一般民事債務之遲延給付糾紛，尚不得以
    此推論被告即有詐欺自訴人財物之不法所有意圖，揆諸首揭法條、判例之說明，
    被告所為與詐欺取財罪之構成要件尚屬有間，難遽以該罪論擬；此外，復查無其
    他積極事證足認被告有何自訴人所指之詐欺取財犯行，自應依法為被告無罪判決
    之諭知。
據上論斷，應依刑事訴訟法第三百四十三條、第三百零一條第一項，判決如主文。
中      華      民      國      九十二      年    三    月    二十一    日
                                     臺灣臺中地方法院刑事第六庭
                                        法  官   梁   堯   銘
右正本證明與原本無異。
如不服本判決，應於送達後十日內向本院提出上訴狀（須附繕本），上訴於臺灣高等
法院臺中分院。
                                        書記官
中      華      民      國      九十二      年    三    月    二十一    日


司法院資訊處製作；財團法人民間司法改革基金會備份。
